最　高　行　政　法　院　裁　定
　　　　　　　　　　　　　94年度裁字第02084號
抗　告　人　甲○○
上列抗告人因與相對人苗栗縣政府間申租公有土地事件，對於中
華民國93年9月6日臺中高等行政法院93年度訴字第364號裁定提
起抗告，本院裁定如下︰
    主  文
抗告駁回。
抗告訴訟費用由抗告人負擔。
    理  由
一、本件抗告人以其所有苗栗縣頭份鎮新華里3鄰下新店83之5號
    房屋係於民國50餘年建立，占用相對人頭份鎮○○段601地
    號部分縣有地，面積18.18平方公尺，符合89年10月制定之
    苗栗縣縣有財產管理自治條例或該條例實施前臺灣省省有財
    產管理規則所定申請承租規定。抗告人於93年2月19日向相
    對人申請承租該土地，詎相對人以該土地已依原臺灣省省有
    財產管理規則第37條第2款之規定，出租與徐木生，目前續
    租中，而拒絕抗告人之申請。經向內政部訴願，亦經訴願決
    定不受理等情，而提起行政訴訟，請求判決相對人對於抗告
    人前開申請承租事件，應依苗栗縣縣有財產管理自治條例第
    35 條第3款之規定，作成核准抗告人申請之行政處分。
二、原審法院以：按行政機關代表國家處理行政事務，如與人民
    因私權關係發生爭執，則屬於民事訴訟範圍，應向普通法院
    訴請裁判，非屬行政爭訟範圍。行政機關代表國庫出售或出
    租公有財產，並非行使公權力對外發生法律上效果之單方行
    政行為，即非行政處分，而屬私法上契約行為，當事人若對
    之爭執，自應循民事訴訟程序解決，本院著有58年判字第27
    0號、61年裁字第159號判例可參，並經司法院釋字第448號
    解釋確認在案。本件抗告人起訴請求之事項，核屬抗告人與
    行政機關間私權爭執，自不得提起訴願，以資救濟。訴願機
    關從程序上決定駁回其訴願，尚無不合，抗告人對之提起行
    政訴訟，難謂合法等由，而依行政訴訟法第107條第1項第1
    款之規定，裁定駁回抗告人之訴。
三、原裁定經核無違誤。抗告意旨略謂：參照司法院釋字第540
    號解釋意旨，申請承購、承租或貸款者，經主管機關認為依
    相關法規或行使裁量權之結果，不符合要件，而未能進入訂
    約程序者，尚未成立任何私法關係，此等申請人如有不服，
    須依法提起行政訴訟。本院58年判字第270號、61年裁字第1
    59號判例及司法院釋字第448號解釋係針對行政機關就公有
    土地所發生之租賃關係，及其後租賃契約之履行問題而解釋
    ，抗告人尚未與相對人進入訂約程序，並無私法契約關係，
    應許提起行政訴訟云云。惟查本院58年判字第270號判例謂
    ：「行政機關代表國庫處分官產，係私法上契約行為，人民
    對此有所爭執，無論主張租用，抑或主張應由其優先承購，
    均應提起民事訴訟以求解決，不得藉行政爭訟程序請求救濟
    。」所稱主張優先承購權，顯然申請人尚未與行政機關進入
    訂約程序，抗告人主張前開判例及解釋係針對已進入訂約程
    序及訂約履約爭議而為，洵非可採。至司法院釋字第540號
    解釋則係關於國民住宅條例之解釋。該解釋中已指明國民住
    宅條例有其行政目的，但採訂立私法契約之私經濟措施為之
    ，故已進入訂約程序者，即發生私法關係，嗣後若有爭議，
    應循私法救濟程序。在未進入訂約程序前之申請承購、承租
    或貸款者，經主管機關認為依相關法規或行使裁量權之結果
    ，不符合該當要件，而未能進入訂約程序者，因未成立任何
    私法關係，應提起行政爭訟。此係因國民住宅條例之行政目
    的，而由行政機關基於職權予以審核裁量，發生公法上之准
    駁效力。至本案則係相對人與抗告人間單純之私法承租爭執
    ，無何公權力關係，自難比附援引。抗告人執此抗告，為無
    理由，應予駁回。
四、依行政訴訟法第104條、民事訴訟法第95條、第78條，裁定
    如主文。
中    華    民    國    94    年    10    月    13    日
                  第五庭審判長法  官　高　啟　燦
                              法  官　蔡　進　田
                              法  官　黃　璽　君
                              法  官　廖　宏　明
                              法  官　楊  惠  欽
以  上  正  本  證  明  與  原  本  無  異
中    華    民    國    94    年    10    月    14    日
　　　　　　　　　　　　　　　書記官　邱　彰　德
